【裁判字號】    97,訴,247
【裁判日期】    970731
【裁判案由】    返還消費借貸款
【裁判全文】
臺灣新竹地方法院民事判決               97年度訴字第247號
原      告  臺灣新光商業銀行股份有限公司
                      、27、.
法定代理人  甲○○
                      、27、.
訴訟代理人  丙○○
被      告  乙○○
兼 上 一人
訴訟代理人  丁○○
                      巷82號.
上列當事人間返還消費借貸款事件，本院於民國97年7月29日辯
論終結，判決如下：
    主      文
被告應連帶給付原告新臺幣貳佰伍拾玖萬陸仟陸佰捌拾元，及自
民國八十六年三月七日起至清償日止，按年息百分之十點八七五
計算之利息，暨自民國八十六年三月七日起至清償日止，按上開
利率百分之二十計算之違約金。
訴訟費用由被告連帶負擔。
    事實及理由
一、原告主張：
（一）聲請人原名稱為誠泰商業銀行股份有限公司，於民國86年
      1月5日概括承受新竹市第二信用合作社之全部營業、負債
      及資產。嗣誠泰商業銀行股份有限公司於94年12月31日起
      奉行政院金管會核准更名為臺灣新光商業銀行股份有限公
      司，合先陳明。
（二）緣被告丁○○於民國84年3月28日邀同被告乙○○為連帶
      保證人，向原告之前手即新竹市第二信用合作社借款新台
      幣（下同）一千一百萬元，並簽立擔保放款借據乙紙，約
      定借款期間自84年3月28日起至85年4月26日止，利率按年
      息百分之十點八七五計算，借款期間未按期付息時，自逾
      期之日起六個月以內者，按上開利率百分之十，超過六個
      月者，按上開利率百分之二十加付違約金。因被告丁○○
      自84年7月25日起未依約履行債務，系爭借款視為到期，
      原告即聲請拍賣擔保物，經本院85年度執字第4963號強制
      執行結果，前述債務僅受部分清償，被告丁○○尚積欠借
      款本金二百五十九萬六千六百八十元，及自86年3月7日起
      至清償日止按年息百分之十點八七五計算之利息，以及自
      86年3月7日起至清償日止按上開利率百分之十二十計算之
      違約金。被告乙○○為連帶保證人，自應負連帶償還責任
      。爰依消費借貸及連帶保證之法律關係提起本訴訟，請求
      如數清償。並聲明如主文第一項所示。
二、被告共同辯以：
    當年新竹市第二信用合作社說抵押房地讓他們拍賣，就足夠
    清償了，且依渠等所知，拍賣抵押品所得金額高達一千一百
    一十多萬元，理應足夠清償本件債務，況且，若債務未償，
    何以原告多年來均未向渠等請求。為此答辯聲明：駁回原告
    之訴，訴訟費用由原告負擔。
三、本件行集中審理程序，兩造均同意本件爭點如下：
（一）被告丁○○是否積欠原告二百五十九萬六千六百八十元及
      如主文第一項所示之利息、違約金？
（二）被告乙○○是否應與被告丁○○負連帶清償責任？
四、得心證之理由：
（一）原告主張之事實，業據其提出與所述相符之擔保放款借據
      、本院85年度執字第4963號分配表、財政部86年1月5日台
      財融字第86602324號函、行政院金融監督管理委員會94年
      11 月7日金管銀（六）字第0940028893號函各一件為證，
      且經本院依職權調閱85年度執字第4963號強制執行案卷查
      核無誤，堪信屬實。
（二）被告等雖辯稱拍賣所得金額高達一千一百一十多萬元，足
      夠清償本件債務云云。惟依本院85年度執字第4963號分配
      表所示，拍賣所得之一千一百一十八萬元，先清償執行費
      七萬零二百七十一元、土地增值稅四十五萬二千二百一十
      六元之後，清償本件債務自84年7月26日起至86年3月6日
      止之利息一百九十三萬三千六百六十四元，再清償本件債
      務自84年8月4日起至86年3月6日止之違約金三十二萬零五
      百二十九元，餘額方才清償本件借款本金，是本件借款本
      金確實尚有二百五十九萬六千六百八十元未受清償，且被
      告等均自承抵押物拍賣後未再向原告清償分毫，則原告主
      張尚未償還之借款本金數額自86年3月7日起應繼續計算利
      息與約金，亦有理由。
（三）被告等又辯以當年新竹市第二信用合作社曾經表示抵押房
      地拍賣後就足夠清償，然為原告所否認，且被告等對此並
      未舉證以實其說，自無從採信當年新竹市第二信用合作社
      已經同意免除本件尚未受償之債務。
（四）被告等另稱若系爭債務真的未完全清償，何以原告多年來
      均未向渠等請求。然查，本件原告之借款償還請求權，依
      民法第125條規定，請求權時效為15年，原告提起本件訴
      訟時，距離擔保放款借據所定之借款期限85年4月26日，
      尚未逾15年時效，原告之請求權並未消滅。被告等所辯，
      並不足取。
（五）綜上，原告基於消費借貸及連帶保證之法律關係，請求被
      告連帶給付如主文第一項所示之借款本金、利息及違約金
      ，即屬有據，應予准許。
五、訴訟費用負擔之依據：民事訴訟法第78條、第85條第2項，
    判決如主文。
中    華    民    國    97    年    7     月    31    日
                  民事第一庭    法  官  李珮瑜
以上正本係照原本作成。
如對本判決上訴，須於判決送達後20日內向本院提出上訴狀。
中    華    民    國    97    年    7     月    31    日
                                書記官  朱苑禎


司法院資訊處製作；財團法人民間司法改革基金會備份。
